【裁判字號】    91,交簡上,8
【裁判日期】    920527
【裁判案由】    過失致死
【裁判全文】
臺灣宜蘭地方法院刑事判決                          九十一年度交簡上字第八號
    上  訴  人  臺灣宜蘭地方法院檢察署檢察官
    上  訴  人
    即  被  告  乙○○
右上訴人因過失傷害案件，不服本院九十一年度宜交簡字第三號中華民國九十一年十
月二十五日第一審判決（起訴案號：九十年度偵字第三二一九號，暨移
年度偵字第三五七八號）提起上訴，本院管轄之第二審合議庭判決如左：
    主  文
上訴駁回。
乙○○緩刑貳年。
    事  實
一、乙○○於民國九十年九月八日，駕駛車牌號碼ＨＯ─六八五九號自用小客車，沿
    省道台二線由臺北往蘇澳方向行駛，於同日上午十一時二十分許，行經台二線一
    四九公里處即宜蘭縣頭城鎮○○路與塭底路口之行車管制交岔路口時，本應注意
    車前狀況，且依當時天候晴，日間有自然光線，柏油路面乾燥無缺陷，並無不能
    注意之情況，竟疏於注意，適對向車道恰有林汝揖所騎乘車牌號碼ＧＲＱ─五八
    二號重型機車，後座搭載其妻甲○○○由南往北行駛，亦疏未注意不得占用來車
    車道搶先左轉，轉彎車應停讓直行車先行，竟未停讓直行車而左轉彎，二車乃於
    前揭路口煞閃不及發生碰撞，致林汝揖、甲○○○人車倒地，甲○○○因而受有
    腹部外傷併肝挫傷、胸部挫傷、右股骨骨折、右脛骨開放性骨折、右跟骨骨折、
    左襓尺骨骨折及右頸部深部裂傷之傷害；林汝揖則受有右胸部挫裂傷、胸腔出血
    等傷害，經送醫急救後仍於同日下午三時四十分許傷重不治死亡。乙○○於肇事
    後，未被有偵查犯罪職權之機關或公務員發覺前即主動向前往現場處理之員警坦
    承肇事，並表示願意接受裁判。
二、案經臺灣宜蘭地方法院檢察署檢察官相驗後自動檢舉起訴。
    理  由
一、右揭事實，業據被告乙○○於偵查、原審及本院調查、審理中均坦認不諱，核與
    告訴人甲○○○、被害人林汝揖之子林昱震及女兒林文鈴指訴情節大致相符，並
    有宜蘭縣警察局礁溪分局頭城分駐所相驗案件初步調查表一紙、道路交通事故調
    查報告表一紙、現場照片八張附卷可稽。告訴人甲○○○因本件事故受有腹部外
    傷併肝挫傷、胸部挫傷、右股骨骨折、右脛骨開放性骨折、右跟骨骨折、左襓尺
    骨骨折及右頸部深部裂傷之傷害等情，有蘭陽民生醫院驗傷診斷書一紙附卷可稽
    ；而被害人林汝揖因本件事故右胸部挫裂傷、胸腔出血等傷害，經送醫急救後仍
    於同日下午三時四十分許傷重不治死亡等情，並經臺灣宜蘭地方法院檢察署檢察
    官督同法醫師相驗屬實，製有相驗屍體證明書、驗斷書、照片六張及勘驗筆錄等
    存卷可參。按汽車行駛時，駕駛人應注意車前狀況及兩車併刑之間隔，並隨時採
    取必要之安全措施；汽車行駛至交岔路口時，轉彎車應讓直行車先行，道路交通
    安全規則第九十四條第三項及第一百零二條第一項第六款前段分別定有明文。被
    告駕駛汽車行進，本應注意車前狀況，於交岔路口時，尤應注意左右來車，且依
    當時天候晴，日間有自然光線，柏油路面乾燥無缺陷，並無不能注意之情，竟疏
    未注意，致與被害人林汝揖所騎乘搭載告訴人甲○○○於前揭路段左轉彎時未停
    讓直行車先行之重型機車發生撞擊，造成被害人林汝揖傷重死亡，告訴人甲○○
    ○受有傷害，其行為顯有過失，並與被害人林汝揖之死亡及告訴人甲○○○之傷
    害結果間，確有相當因果關係。又本件事故經送臺灣省車輛事故鑑定委員會鑑定
    後亦採相同看法，有該會九十年十月二十四日基宜鑑字第九００六三三號函附鑑
    定意見書一份在卷足憑。被害人林汝揖雖騎乘機車於交岔路口未停讓直行車先行
    逕行左轉彎，致生本件車禍，其行為亦與有過失，然此部分僅能為民事上減免賠
    償之依據，尚不足作為刑事上卸責之論據。是本件被告犯行明確，應依法論科。
二、核被告乙○○所為係犯刑法第二百八十四條第一項前段之過失傷害罪及同法第二
    百七十六條第一項之過失致死罪。被告以一行為同時觸犯過失傷害罪及過失致死
    罪，為想像競合犯，應從一重之過失致死罪處斷。被告於肇事後尚未備有偵查犯
    罪權限之人發覺肇事者身分時，即主動向前往現場處理之員警表示係其肇事，有
    宜蘭縣警察局礁溪分局頭城分駐所警員林俊彥製有自首情形調查表一紙在卷可參
    ，係對於未發覺之罪自首而受裁判，依刑法第六十二條前段減輕其刑。
三、原審以被告犯行明確，依刑事訴訟法第四百四十九條第一項，刑法第二百八十四
    條第一項前段、第二百七十六條第一項、第五十五條、第六十二條前段、第四十
    一條第一項，審酌被告過失程度，所生之危害及犯罪後態度，並就被害人林汝揖
    死亡部分與告訴人達成和解，有宜蘭縣五結鄉調解委員會調解書一紙存卷可憑等
    一切情狀，量處有期徒刑三月，且依刑法第四十一條第一項、罰金罰鍰提高標準
    條例第一條前段、第二條諭知易科罰金折算標準，其認事用法，核無不合，量刑
    亦屬妥適。上訴意旨以被告就告訴人甲○○○傷害部分，仍未達成和解，且犯後
    態度不佳，量刑過輕為由，指摘原判決不當。惟被告於本院調查中已就告訴人甲
    ○○○傷害部分，與告訴人達成和解，有告訴人出具之撤回告訴狀一紙存卷可參
    ，且於本院調查、審理中就犯罪事實詳加說明，並坦承疏失，上訴意旨尚無理由
    ，應予駁回。
四、末查被告乙○○前未曾受有期徒刑以上刑之宣告，有臺灣高等法院檢察署刑案紀
    錄簡覆表在卷可按，因一時駕車過失，偶罹刑典，事後已坦承犯行，並已與告訴
    人就傷害及被害人林汝揖死亡部分達成和解，有宜蘭縣五結鄉調解委員會調解書
    及撤回告訴各一紙在案可憑，業如前述，經此刑之宣告後，應知警惕而無再犯之
    虞，本院因認暫不執行其刑為當，併予以宣告緩刑二年，用啟自新。
據上論斷，應依刑事訴訟法四百五十五條之一第一項、第三項、第三百六十八條，刑
法第七十四條第一款，判決如主文。
本案經檢察官郝中興到庭執行職務。
中      華      民      國      九十二      年     五    月    二十七   日
        臺灣宜蘭地方法院刑事第二庭
                                  審判長法  官    黃  永  勝
                                        法  官    鄭  貽  馨
                                        法  官    郭  顏  毓
右正本證明與原本無異。
不得上訴
                                        書記官    莊  淑  茹
中      華      民      國      九十二      年     五    月    二十八   日
本案論罪科刑法條
刑法第二百八十四條
 (過失傷害罪)
因過失傷害人者，處六月以下有期徒刑、拘役或五百元以下罰金，致重傷者，處一年
以下有期徒刑、拘役或五百元以下罰金。
從事業務之人，因業務上之過失傷害人者，處一年以下有期徒刑、拘役或一千元以下
罰金，致重傷者，處三年以下有期徒刑、拘役或二千元以下罰金。
刑法第二百七十六條
 (過失致死罪)
因過失致人於死者，處二年以下有期徒刑、拘役或二千元以下罰金。
從事業務之人，因業務上之過失犯前項之罪者，處五年以下有期徒刑或拘
役，得併科三千元以下罰金。


司法院資訊處製作；財團法人民間司法改革基金會備份。
